【裁判字號】    94,重上,317
【裁判日期】    950227
【裁判案由】    損害賠償
【裁判全文】
臺灣高等法院民事判決                 94年度重上字第317號
上  訴  人
即被上訴人  乙○○
訴訟代理人  丙○○
            羅水明律師
被 上 訴人
即 上 訴人  慶安建設股份有限公司
法定代理人  甲○○
訴訟代理人  楊金順律師
複 代 理人  陳佳雯律師
上列當事人間損害賠償事件，兩造對於中華民國94年4月26日臺
灣板橋地方法院90年度重訴字第640號第一審判決各自提起上訴
，本院於95年2月14日言詞辯論終結，判決如下：
    主  文
兩造上訴均駁回。
第二審訴訟費用由兩造各自負擔。
    事實及理由
一、上訴人即被上訴人乙○○（下稱乙○○）主張：兩造於民國
    85年8月5日簽訂合建房屋契約書（下稱系爭契約書），由乙
    ○○提供所有坐落台北縣三重市○○段741、742、752地號3
    筆土地，由被上訴人即上訴人慶安建設股份有限公司（下稱
    慶安公司）出資興建地上14層、地下3 層之住宅店面大樓（
    下稱系爭建物），惟慶安公司竟未依台北縣政府工務局核准
    之建築圖施工，88年6月9日乙○○發現慶安公司將三重市○
    ○路219巷18號1樓C1柱敲開之部分無鋼筋（此時地上14樓結
    構已完成、外牆已貼磁磚）；同年10月14日，乙○○又發現
    同上樓C2a 柱有鋼筋截斷痕跡，即要求改進，然慶安公司謂
    非瑕疵而不予置理。88年11月25日系爭建物建竣後，乙○○
    向台灣板橋地方法院檢察署告訴慶安公司法定代理人甲○○
    觸犯公共危險罪嫌（90年度偵字第1285號），經承辦檢察官
    請台北市土木技師公會鑑定結果，系爭建物有：「柱位偏差
    、柱主筋未埋置於地下柱體、植筋、箍筋間距太大、柱底懸
    空、有效斷面積減少等未按核定圖施工之情形，均嚴重影響
    建築物之安全」等嚴重瑕疵，致乙○○所分得之房屋9 戶、
    車位3 個隨時有倒塌之危險，價值亦至少因而減損一半，並
    依慶安公司銷售房屋、車位之價格為據，計算乙○○所受之
    損失，共計新台幣（以下同）27,350,200元等語。爰依民法
    第495條第1項規定，請求慶安公司應給付27,350,200元及自
    起訴狀繕本送達翌日起，至清償日止，按年息5%計算之利息
    （原審判命慶安公司應給付乙○○16,175,325元及自90年10
    月4 日起，至清償日止，按年息5%計算之利息。駁回乙○○
    其餘之訴。乙○○、慶安公司各自其敗訴部分上訴）。並聲
    明：(一)上訴部分：(1)原判決不利於乙○○部分廢棄。(2)右廢
    棄部分，慶安公司應再給付乙○○11,174,875元及自起訴狀
    繕本送達翌日起，至清償日止，按年息5%計算之利息。(3)願
    以等值之彰化銀行可轉讓定期存單為擔保，請准宣告假執行
    。(二)答辯部分：慶安公司之上訴駁回。
二、慶安公司則以：乙○○自承於88年6月9日、10月14日陸續發
    現系爭建物有瑕疵存在，並於89年7 月13日函請慶安公司改
    善，則其損害賠償請求權至遲自89年7 月13日始起算，至90
    年7月12日已屆滿，乙○○遲至90年9月始提起本訴，顯已逾
    民法第514 條第1項所規定之1年短期時效。又系爭建物於88
    年10月完工，其結構、設施均符合斯時建築物應具備之結構
    安全標準，且通過主管機關即台北縣政府工務局之審核，並
    順利取得使用執照，完成產權登記。慶安公司亦已依約將其
    中9戶房屋及3個車位交付乙○○，至今仍由乙○○居住使用
    。況系爭建物完工迄今，歷經921大地震、331大地震均無損
    ，系爭建物經台灣省土木技師公會之鑑定結果，其結構安全
    與主要結構、構材尺寸、配置及使用材料品質、強度均符合
    規定；另王東榮結構技師事務所鑑定結果，亦無如乙○○所
    言有隨時發生倒塌之重大瑕疵，且局部施工如有不足，僅需
    施作補強即得予以補正。再慶安公司於原審所委託之杜風工
    程顧問有限公司及國立中央大學工學院橋樑工程研究中心於
    93年12月所作成之「台北縣三重市水景花園大樓Ｃ、Ｄ棟建
    物結構安全評估報告」（下稱評估報告），係以系爭建物建
    造當時所依據之「86年建築物耐震設計規範」為標準，詳盡
    分析系爭建物是否確有瑕疵，亦認系爭建物符合規範規定，
    亦即安全無虞。再台灣板橋地方法院刑事庭（93年易字第
    1153號）針對系爭建物之結構安全，曾囑託國立中央大學橋
    樑工程研究中心（下稱中央大學）進行非破壞性鑑定，依該
    鑑定報告書之檢測結論所載，鑑定人所鑑定之三根柱子（均
    為乙○○認具有瑕疵者）均有數量充分之主筋在其中，顯見
    並無乙○○所稱及所引鑑定報告所載柱主筋不足之情況。至
    台北市土木技師公會、台灣省土木技師公會、台北市結構工
    程工業技師公會所作成之鑑定報告，或因依據現行法規而非
    系爭建物建造時所適用之法規，或因植筋效果未核實模擬，
    或因並未通盤檢討整體結構之結構行為，僅片段的取地面1
    樓中之其中4根柱偏移及鋼筋施工時之異常而驟下結論或因
    鑑定結論與系爭建物之實際災後狀況不符等等，而無可採。
    再乙○○主張房屋、車位之價值至少減少一半以上，未舉證
    證明之，另台北市土木技師公會及台灣省土木技師公會所做
    成之鑑定報告有嚴重瑕疵，故依該2份鑑定報告所做成之「
    結構體折損價格」15,483,580元之估算，非正確，另該鑑定
    報告書認「由於建商交付遲延引起之市場減價」12,698,8
    00元，亦因慶安公司無交付遲延或未點交之事，而不可採等
    語，資為抗辯。並(一)答辯聲明：(1)乙○○之上訴駁回。(2)如
    受不利之判決，願供擔保，請准宣告免為假執行。(二)上訴聲
    明：(1)原判決不利於慶安公司部分廢棄。(2)右廢棄部分，乙
    ○○在第一審之訴駁回。
三、經查，兩造於85年8月5日簽訂合建契約，由乙○○提供坐落
    台北縣三重市○○段741、742、752地號等3筆土地，慶安公
    司出資興建系爭建物，乙○○分得房屋9戶（即門牌號碼台
    北縣三重市○○路219巷18號1樓、2樓，22號1樓、2樓，24
    號1樓，26號2樓，28號2樓、4樓、12樓）、車位3個（Ｂ2層
    ：45A、49A、56A），房屋已辦妥移轉登記，其中22號2樓、
    26號2樓、28號2樓、4樓、12樓已點交；18號1樓、22號1樓
    、24號1樓雖未點交，但已由乙○○實際使用中；18號2樓尚
    未點交，乙○○亦未使用；車位3 個已由乙○○使用及繳納
    管理費；又系爭合建契約為買賣、承攬、互易之混合契約等
    情，為兩造所不爭執（見原審1卷373頁，本院卷86頁），並
    有合建房屋契約書、「原告分得房屋車位損失明細表」及交
    屋確認書、交屋使用概況表在卷可按（見原審1卷6、7-14、
    154、155頁），堪信此部分為真實。
四、茲本件應審究者為，(一)乙○○之損害賠償請求權是否已逾民
    法第514條第1項所規定之1年時效？(二)系爭建物有無瑕疵？
    如有，該瑕疵是否影響結構安全？(三)系爭建物如有瑕疵，乙
    ○○得請求賠償之金額若干？分述如下：
  (一)乙○○之損害賠償請求權是否已逾民法第514條第1項所規定
    之1年時效？查：
    (1)按定作人之損害賠償請求權，因瑕疵發見後1 年間不行使
      而消滅，民法第514條第1項定有明文。又民法第514條第1
      項規定之定作人損害賠償請求權短期時效，係88年4月21
      日修正公布，依民法債編施行法第36條第2項規定，自89
      年5月5日施行，而依民法債編施行法第3條第2項規定，民
      法債編修正施行前之法定消滅時效，其期間較民法債編修
      正施行後所定為長者，適用修正施行前之規定。但其殘餘
      期間自民法債編修正施行日起算，較民法債編修正施行後
      所定期間為長者，應自施行日起，適用民法債編修正施行
      後之規定。修正前民法第514條第1項既未規定定作人損害
      賠償請求權之時效期間，依同法第125條規定，為15年。
      則定作人損害賠償請求權之時效期間較民法債編修正施行
      後所定為長，應適用修正施行前之規定。但其殘餘期間自
      民法債編修正施行日起算，較民法債編修正施行後所定期
      間為長，應自民法債編修正施行日即自89年5月5日起適用
      施行後1年短期時效之規定。
    (2)查，乙○○於88年6月發現219巷18號1 樓C1柱敲開部分無
      鋼筋，同年10月14日發現219巷28號1樓C2a 柱有鋼筋被截
      斷痕跡，懷疑慶安公司有可能未按圖施工，乃對慶安公司
      法定代理人甲○○提出告訴（台灣板橋地方法院檢察署90
      年度偵字第1285號），於偵查中，甲○○辯稱並無未按圖
      施工情事，乙○○乃申請台北市土木技師公會鑑定，經該
      公會技師沈幅元、劉永雄於90年3月15日至現場勘查219巷
      18號1樓C1柱及219巷28號1樓C2a柱情況，並於現場發現
      219巷28號1樓C1柱之柱筋與C2a相同，亦有被切斷之情形
      ，乃於現場拍照並記錄之；同年3月16日，承辦檢察官勘
      驗現場，鑑定技師向檢察官簡報案情後，即於219巷18號1
      樓C1柱及28號1樓C2a柱，分別敲除柱外表裝修表層及混凝
      土保護層，查看柱內部配筋及施作情況，於現場量取相關
      尺寸、拍照、紀錄以作為後續鑑定及分析依據。同年4月9
      日再赴現場對219巷18號1樓C1柱及C2柱室內側主筋被切斷
      情況會勘鑑定，嗣台北市土木技師公會依上述之勘查、鑑
      定作業，於90年4月27日作成鑑定報告書，乙○○於90年5
      月間收到台北市土木技師公會鑑定報告書，始知系爭建物
      有上述之瑕疵，乃於90年9月間提起本件損害賠償之訴，
      揆諸前開規定，並未逾1年之短期時效。
    (3)慶安公司雖辯稱：乙○○自承於88年6月9日、10月14日陸
      續發現系爭建物有瑕疵存在，並於89年7月13日函請慶安
      公司改善，則其損害賠償請求權至遲自89年7月13日始起
      算，至90年7月12日已屆滿，乙○○遲至90年9月始提起本
      訴，顯已逾民法第514條第1項所規定之1 年短期時效云云
      。查，乙○○於89年7 月13日致慶安公司存證信函，係就
      其於88年6月9日、10月14日見上開18號1 樓C1柱敲開部分
      無鋼筋，C2a 柱有鋼筋被截斷痕跡，予以照相後函請慶安
      公司改善，有存證信函及照片附卷可稽（見原審卷156、1
      57、224、225頁），嗣於90年3月5日始申請台北市土木技
      師公會鑑定18號1樓C1柱及C2a柱施工過程是否合於安全（
      見原審卷18頁），顯見乙○○申請鑑定前，尚無法知悉18
      號1樓C1柱及C2a柱施工情形是否為瑕疵，至90年5 月收受
      鑑定報告後，始發現有如台北市土木技師公會鑑定報告所
      載之瑕疵存在，故乙○○於90年9 月間提起本件損害賠償
      之訴，顯未逾期。是慶安公司以乙○○起訴已逾1 年時效
      云云，即非可採。
  (二)系爭建物有無瑕疵？如有，該瑕疵是否影響結構安全？查：
    (1)乙○○於90年3月5日申請台北市土木技師公會就系爭建物
      之安全予以鑑定，經該公會鑑定結果有：「柱位偏差、柱
      主筋未埋置於地下柱體、植筋、箍筋間距太大，柱底懸空
      、有效斷面積減少等未按核定圖施工之情形，均嚴重影響
      建築物之安全」，有該公會90年4朋27日北土技字第90304
      18號「慶安建設三重龍濱段大樓台北縣三重市○○路219
      巷18號1樓及28號1樓安全鑑定報告書附卷可憑（見原審卷
      15-101頁）。
    (2)於原審法院審理中，兩造合意選任台北市結構工程工業技
      師公會為鑑定機構，並由兩造平均負擔鑑定費用（見原審
      1卷413頁），其鑑定結果如下（見外放之台北市結構工程
      工業技師公會93年7月8日北結師鑑字第1583號鑑定報告
      書）：
      三重市○○路219巷18號1樓C1柱，原核定圖為32支，切
        斷鋼筋3支：
        依據原設計圖，柱CAl（C1）於地下1樓總配筋量為24支
        10號鋼筋，1 樓為32支10號鋼筋，因柱位偏移，無法利
        用地下1樓柱東、北邊之主筋做為1樓柱主筋之搭接筋而
        遭施工單位切斷。本次鑑定因未獲同意以破壞性方法檢
        測，無法檢視被截斷之鋼筋數。但根據「市土木報告書
        」照片13（原審1卷52頁）所顯示，有部份地下1樓柱主
        筋遭切斷，根數不詳，但若依地下1 樓柱主筋配置情形
        研判，不只3支。
      三重市○○路219巷18號1樓C2柱，原核定圖為32支，切
        斷鋼筋10支：
        依據原設計圖，柱 CA2（C2）於地下一層總配筋量為28
        支10號鋼筋，1 樓為38支10號鋼筋，因柱位偏移，無法
        利用地下1樓柱東、西、北邊之主筋做為1樓柱主筋之搭
        接筋而遭施工單位切斷。本次鑑定因未獲同意以破壞性
        方法檢測，無法檢視被截斷之鋼筋數。但根據「市土木
        報告書」照片15（原審1卷54頁）所顯示，有部份地下1
        樓柱主筋遭切斷，根數不詳，但若依地下1 樓柱主筋配
        置情形研判，柱主筋有10支遭切斷。
      三重市○○路219巷28號1樓C1柱，原核定圖為32支，切
        斷鋼筋23支：
        依據原設計圖，28號1樓柱CEl（Cl）於地下一層總配筋
        量為24支10號鋼筋，1 樓為32支10號鋼筋，因柱位偏移
        ，無法利用地下1樓柱東、南邊之主筋做為1樓柱主筋之
        搭接筋而遭施工單位切斷。本次鑑定因未獲同意以破壞
        性方法檢測，無法檢視被截斷之鋼筋數。但根據「市土
        木報告書」照片18～21（原審1卷57、58頁）所顯示，
        有部份地下1樓柱主筋遭切斷，根數不詳，但若依地下1
        樓柱主筋配置情形研判，柱主筋有23支遭切斷。
      三重市○○路219巷28號1樓C2a 柱，原核定圖為38支，
        切斷鋼筋22支：
        依據原設計圖，28號1 樓柱CE2（C2a）於地下一層總配
        筋量為22支10號鋼筋，1 樓為38支10號鋼筋，因柱位偏
        移，無法利用地下1樓柱東、北邊之主筋做為1樓柱主筋
        之搭接筋而遭施工單位切斷。本次鑑定因未獲同意以破
        壞性方法檢測，無法檢視被截斷之鋼筋數。但根據「市
        土木報告書」所顯示，有部份地下1 樓柱主筋遭切斷，
        根數不詳。
      建築物西側（公園側）邊柱共5 支，除219巷18號1樓C1
        柱及219巷28號1樓C1柱及C2柱有續接用之柱主筋被切斷
        ，外側柱底懸空及柱有效斷面積減少，其餘3 支有同樣
        情形：
        依據柱位測量成果標的物西側（公園側）之5支邊柱CAl
        、CBl、CCl、CDl、CEl均有地下1 樓柱位往東（地下室
        內側）偏移之情形，偏移量均約12.5公分至17.7公分。
        另外本次鑑定從挖掘CDl 柱西側，及「市土木報告書」
        敲除CA1柱西側之結果均顯示，有1樓柱底懸空、1樓柱
        有效斷面減少之情形。
      建築物南側（龍濱路219巷）邊柱共4支，除219巷18號1
        樓Cl柱C2柱有續接用之柱主筋被切斷，外側柱底懸空，
        其餘3支有同樣情形：
        本次鑑定檢測標的物南側CAl，CA2，CA3 三支邊柱，均
        有地下1 樓柱位往北（地下室內側）偏移之情形，偏移
        量均約20.7公分至30.4公分。南側邊柱本次鑑定並未進
        行挖掘，但由「市土木報告書」照片10～17（本院1 卷
        第50～55頁）及第4 項鑑定結果研判，標的物南側邊柱
        有柱主筋被切斷、外側柱底懸空等情形。
      上開建物是否有柱位偏差？柱主筋未埋設於地下柱體？
        植筋、箍筋間距太大？柱底懸空？有效斷面積減少？未
        按圖施工？
        綜合前述，標的物確有柱位偏移之情形，又由於柱位偏
        移導致1樓柱主筋無法直接向下延伸錨錠於地下1樓柱內
        ，或者與地下1 樓向上延伸柱主筋有效之搭接。亦由於
        地下1樓柱位內移，導致1樓邊柱外側有柱底懸空情形，
        而該部份柱之有效斷面積亦因而減少，前述施工缺失均
        與原設計圖不符。惟必須特別澄清，前項CA1（C1）、C
        A2 （C2）、CE1（C1）、CE2（C2a）等柱，由於地下室
        柱位向內偏移，柱內側主筋向上延伸會露出於1 樓柱外
        ，正確做法為於1樓（地下1樓頂）樑柱接頭內以標準彎
        鉤處理，而施工單位直接將主筋切斷將導致該部份主筋
        錨錠長度不足，鋼筋受力時無法發揮至降伏強度。
      如有此瑕疵，是否影響房屋結構安全：
        柱位偏移、1 樓柱主筋未做有效錨錠、柱有效斷面積減
        少等瑕疵，經耐震評估結果顯示將導致標的物耐震能力
        降低，影響標的物原有結構安全性。
      影響房屋結構安全之原因為何：
        影響標的物結構安全之主要原因為柱位偏移，致使部份
        1 樓柱外側柱底懸空、外側主筋未能有效錨錠，而柱內
        側主筋遭截斷，導致柱有效斷面積減少，因此影響標的
        物1樓之結構強度、耐震能力降低；其次為部份地下1樓
        內側柱主筋遭切斷，柱主筋於柱頂因握持長度不足，鋼
        筋受力時無法發揮其應有強度，地下1 樓柱抗彎矩及抗
        張力之能力降低。
      房屋耐震度為何：
        依據現行「建築物耐震設計規範」標的物耐震能力必須
        達到震區水平加速度係數Z 乘以用途係數。標的物坐落
        台北縣三重市，Z值為0.23；用途為住宅Ｉ值為1.0；因
        此其耐震能力Ac 必須達到0.23g。經與前述標的物耐震
        能力評估比對結果顯示，標的物1 樓柱主筋無法完全發
        揮效果時，標的物耐震能力有不足之現象；當植筋完全
        無效時，標的物X向耐震能力僅約0.1436g；當植筋只有
        50% 效果時，標的物X向耐震能力僅約0.1670g，均小於
        耐震設計規範規定之0.23g。
    (3)慶安公司雖辯稱：陳福順建築師、王東榮結構技師鑑定結
      果，系爭建物並無隨時會倒塌之瑕疵，且局部施工縱有不
      足，僅需施作補強即得予以補正，足證台北市土木技師公
      會鑑定報告書不可採，系爭建物並無瑕疵云云（見原審卷
      140-151頁）。然查，陳福順建築師為系爭建物興建之監
      造人，王東榮結構技師為系爭建物結構部分之簽證技師，
      有其2人簽章之系爭建物地下1層結構平面圖可憑（見原審
      1卷70頁），故其2人所為對台北市土木技師公會鑑定報告
      書之意見，難為客觀公正，核其意見自不足採。
    (4)慶安公司又辯稱：系爭建物經台灣省土木技師公會鑑定結
      果，其結構安全與主要結構、構材尺寸、配置及使用材料
      品質、強度均符合規定云云。查，慶安公司興建系爭建物
      ，因未依規定向建管課申報勘驗先行施工，為補辦手續，
      乃委託台灣省土木技師公會派員進行未報勘驗先行施工部
      分，其結構安全與主要構造、構造尺寸、配置及使用材料
      品質、強度等項予以鑑定，有該公會88年3月15日省土
      技字第1124號結構安全鑑定報告書可按（見外放證物），
      是台灣省土木技師公會係就未報勘驗先行施工部分，根據
      慶安公司提供之現場混凝土試體抗壓強度試驗報告、鋼筋
      抗拉試驗報告、鋼筋無幅射污染證明等資料以予鑑定，並
      未如台北市土木技師公會，台北市結構技師公會，打開柱
      體保護層加以鑑定，另關於鋼筋有無切斷，柱位有無偏差
      、柱主筋有無未埋置於地下柱體、植筋、箍筋間距是否太
      大、柱底是否懸空、有效斷面積是否減少等情形，並未鑑
      定，自不能以此報告為系爭建物無瑕疵之證明。故慶安公
      句持台灣省土木技師工會之鑑定報告，抗辯系爭建物並無
      瑕疵，亦非可採。
    (5)慶安公司另辯稱：台灣板橋地方法院刑事庭（93年易字第
      1153號）針對系爭建物之結構安全，曾囑託國立中央大學
      橋樑工程研究中心進行非破壞性鑑定，依該鑑定報告書之
      檢測結論所載，鑑定人所鑑定之三根柱子（為乙○○認具
      有瑕疵者）均有數量充分之主筋在其中，顯見並無乙○○
      所稱及所引鑑定報告所載柱主筋不足之情況云云。查，國
      立中央大學橋樑工程研究中心依台灣板橋地方法院93年易
      字第1153號刑事案件之囑託，協助就系爭建物Ｃ、Ｄ棟爭
      議之部分，採用非破壞性檢測法進行鑑定，檢測規劃以「
      鋼筋探測儀」、「透地雷達」與「γ射像成線」等3種方
      式進行檢測，該中心於94年12月30日以「透地雷達」進行
      非破壞性檢測結果，僅能判斷出鋼筋位置，無法由「透地
      雷達」檢測結果中判斷出鋼筋搭接情形，有檢測報告書在
      卷可參（見本院卷135、154頁），是該檢測報告亦無法為
      系爭建物無瑕疵及台北市結構工程工業技師公會及台北市
      土木技師公會所為鑑定報告不可採之證明，故慶安公司上
      開所辯，亦不足採。
    (6)綜上，乙○○主張系爭建物因慶安公司施工之瑕疵，致影
      響房屋結構安全，並減損房屋之耐震度，堪信為真實。
  (三)乙○○得請求賠償之金額若干？
    (1)按因可歸責於承攬人之事由，致工作發生瑕疵者，定作人
      除依前2 條之規定，請求修補或解除契約，或請求減少報
      酬外，並得請求損害賠償，民法第495條第1項定有明文。
      系爭建物因慶安公司施工之瑕疵，致影響房屋結構安全，
      並減損房屋之耐震度，已如前述，從而，乙○○依據前揭
      規定，請求損害賠償，應屬有據。
    (2)台北市結構工程工業技師公會就系爭建物如須補強、修復
      ，其修復費用若干，鑑定之結果為：「針對1 樓柱位偏移
      、鋼筋遭截斷之柱（編號CA1，CA 2，CA3，CA4，CBl，CC
      l，CDl，CEl，CE2，CE3） 採取擴大柱斷面，使地下室柱
      主筋得以延伸至1 樓柱內，柱擴大斷面應使新舊混凝土完
      全連結並達到圍束箍筋之效果，亦即必須注意外環箍筋及
      輔助繫筋能力之補強效果。上述補強、修復方式僅係原則
      性建議，詳細補強、設計應另行委託結構專業技師辮理。
      標的物補強、修復費用概估約7,076,400元」等情（見該
      鑑定報告17、18頁），系爭大樓共有70戶，而乙○○為9
      戶，平均應負擔修復費用為909,823元。
    (3)又系爭建物因施工瑕疵造成結構強度降低，影響結構安全
      對房價之影響，因涉及心理層面等諸多因素，經原審參酌
      乙○○所提出世衡不動產鑑定股份有限公司（下稱世衡公
      司）所提出分布台北市、台北縣等6 件大樓，因施工不當
      造成標的物受損、傾斜、樑柱破壞、地基滲水、地下室滲
      水，其修復後其市場價格之衰減率為15%至32%，而市場價
      格之衰減率，涉及多項因素，建物受損情況愈嚴重者，建
      物之屋齡愈新者，區位地理位置佳者，受損建物區域內同
      性質產品供給量大、及需求量小，其市場價格之衰減率愈
      高，本件大樓為住商混合大樓，使用效益良好，但因慶安
      公司施工瑕疵，影響房屋結構安全，已如前述，經世衡公
      司於89年1月勘估乙○○所有房屋正常市場總值為54,519,
      650元，原審法官審酌前開因素，認定系爭建物之瑕疵之
      市價減損比例為28%尚屬適當，從而，系爭建物市價減損
      價格為15,265,502元。
    (4)乙○○得請求慶安公司賠償之金額為16,175,325元（909
      ,823元＋15,265,502元＝16,175,325元）。
五、乙○○雖主張：伊所受之損害，經世衡公司鑑定結果為結構
    體及市場折損價格分別為15,483,580元、12,698,800元，合
    計28,182,380元，伊僅請求慶安公司賠償27,350,200元，惟
    原審竟判命慶安公司賠償16,175,325元，慶安公司尚應給付
    11,174,875元云云。查，乙○○得請求慶安公司賠償之金額
    ，已如前述，空言主張尚需賠償11,174,875元，即不足採信
    。
六、綜上所述，乙○○依民法第495條第1項規定，請求慶安公司
    給付16,175,325元及起訴狀繕本送達翌日即90年10月4 日起
    ，至清償日止，按年息5%計算之利息，有理由，應予准許，
    逾此所為請求，為無理由，應予駁回。原審判命慶安公司應
    給付乙○○16,175,325元及90年10月4日起，至清償日止，
    按年息5%計算之利息，而駁回乙○○其餘損害金之請求，經
    核並無違誤。兩造各就其敗訴部分上訴，指摘原判決不當，
    求予廢棄改判，為無理由，應駁回其上訴。
七、本件事證已臻明證，兩造其餘主張及攻擊防禦方法，經審酌
    後，認與判決結果無涉，爰無一一論述之必要，併此敘明。
八、據上論結，本件兩造之上訴，均為無理由，依民事訴訟法第
    449條第1項、第78條，判決如主文。
中    華    民    國    95    年    2     月    27    日
                  民事第五庭  審判長法  官  陳博享
                                    法  官  高鳳仙
                                    法  官  蔡芳齡
正本係照原本作成。
如不服本判決，應於收受送達後20日內向本院提出上訴書狀，其
未表明上訴理由者，應於提出上訴後20日內向本院補提理由書狀
（均須按他造當事人之人數附繕本）上訴時應提出委任律師或具
有律師資格之人之委任狀；委任有律師資格者，另應附具律師資
格證書及釋明委任人與受任人有民事訴訟法第466條之一第一項
但書或第二項（詳附註）所定關係之釋明文書影本。
中    華    民    國    95    年    3     月    2     日
                                    書記官  蔡錦輝
附註：
民事訴訟法第四百六十六條之一（第一項、第二項）：
對於第二審判決上訴，上訴人應委任律師為訴訟代理人。但上訴
人或其他法定代理人具有律師資格者，不在此限。
上訴人之配偶、三親等內之血親、二親等內之姻親，或上訴人為
法人、中央或地方機關時，其所屬專任人員具有律師資格並經法
院認為適當者，亦得為第三審訴訟代理人。-


司法院資訊處製作；財團法人民間司法改革基金會備份。
